【裁判字號】    97,台聲,399
【裁判日期】    970522
【裁判案由】    確認地上權存在等聲請訴訟救助及選任律師為其第三審訴訟代理人
【裁判全文】
最高法院民事裁定              九十七年度台聲字第三九九號
聲  請  人  甲○○
            乙○○
            丙○○
            丁○○
上列聲請人因與財政部國有財產局間請求確認地上權存在等聲請
訴訟救助及選任律師為其第三審訴訟代理人再審事件，對於中華
民國九十七年三月六日本院裁定（九十七年度台聲字第一七八號
），聲請再審，本院裁定如下：
    主  文
聲請駁回。
聲請訴訟費用由聲請人負擔。
    理  由
按聲請訴訟救助及選任律師為第三審訴訟代理人，就無資力支出
訴訟費用及委任律師為其第三審訴訟代理人之事由，應釋明之，
民事訴訟法第一百零九條第二項及第四百六十六條之二第二項定
有明文。本件聲請人就其與相對人財政部國有財產局間請求確認
地上權存在等事件，聲請訴訟救助及選任律師為其第三審訴訟代
理人，本院九十六年度台聲字第八九三號裁定（下稱第八九三號
裁定）以聲請人未能釋明其無資力支出訴訟費用及委任律師為其
第三審訴訟代理人，而駁回其訴訟救助及選任律師為其第三審訴
訟代理人之聲請，依上說明，其適用法規並無錯誤。又所謂適用
法規顯有錯誤者，不包括漏未斟酌證據及認定事實錯誤在內。是
第八九三號裁定縱未審酌聲請人所提第三人王露雲之保證書，亦
與適用法規顯有錯誤有間。況僅憑此保證書所附之土地及建物所
有權狀，尚不足以釋明王露雲係屬有資力之人，而依同條第三項
之規定，民事訴訟法第一百零九條第二項所謂之釋明，既須由受
訴法院管轄區域內有資力之人出具之保證書，始足代之，則聲請
人就其無資力支出訴訟費用及委任律師為其第三審訴訟代理人之
事由之釋明，自難以該保證書代之。次按證物若在前訴訟程序已
經提出，則無不知有此證物或不能使用該證物，致未經斟酌之可
言，自難認係民事訴訟法第四百九十六條第一項第十三款之再審
理由。上開保證書既經聲請人於第八九三號裁定事件程序中提出
，則聲請人以該裁定未斟酌該保證書，對之聲請再審，依上說明
，即與民事訴訟法第四百九十六條第一項第十三款規定不符。從
而原確定裁定駁回聲請人對第八九三號裁定之再審聲請，並無適
用法規顯有錯誤之情事。聲請意旨，主張原確定裁定有民事訴訟
法第四百九十六條第一項第一款及第十三款所定之情形，對之聲
請再審，要難認為有理由。
據上論結，本件聲請為無理由。依民事訴訟法第九十五條、第七
十八條、第八十五條第一項前段，裁定如主文。
中    華    民    國  九十七  年    五    月  二十二  日
                      最高法院民事第四庭
                          審判長法官  許  朝  雄
                                法官  陳  淑  敏
                                法官  鄭  玉  山
                                法官  吳  麗  女
                                法官  劉  福  聲
      本件正本證明與原本無異
                                      書  記  官
中    華    民    國  九十七  年    六    月    六    日
                                                      v


司法院資訊處製作；財團法人民間司法改革基金會備份。
